臺灣臺北地方法院民事判決　　　　　　　　　　　　九十二年度訴字第三八七三號
　　原　　　告　乙○○
　　訴訟代理人　李勇三律師
　　被　　　告　丙○○
　　訴訟代理人　毛英富律師
當事人間侵權行為損害賠償事件，本院於九十三年二月五日言詞辯論終結，判決如下
：
    主  文
被告應給付原告新台幣伍拾萬捌仟肆佰捌拾元，及自民國九十二年五月廿二日起
至清償日止，按年息百分之五計算之利息。
原告其餘之訴駁回。
訴費用由被告負擔四分之一；其餘由原告負擔。
本判決第一項於原告以新台幣拾捌萬元供擔保後，得假執行。但被告如於假執行程序
實施前，以新台幣伍拾萬捌仟肆佰捌拾元為原告擔保後，得免為假執行。
原告其餘假執行之聲請均駁回。
    事  實
一、本件原告起訴主張：被告於九十一年三月十五日十三時十分許，駕駛車號Ｚ五－
    六０五０號自用小客車（下稱系爭汽車），沿台北市中山區○○○道，由東向西
    行駛，當時之天侯、路況皆良好，其原應注意汽車行進中應注意車前狀況，隨時
    採取必要安全措施，且該路段時速不得超過六十公里，而依當時情形又無不能注
    意之情事，竟疏於注意，未留意前方車輛之動態，而貿然超速行駛，一時煞避不
    及撞及原告所騎乘ＤＳＥ－二０九號機車（下稱系爭機車），致原告人車倒地，
    受有右側肱骨頸骨折、右側脛骨高丘第二度開放性骨折、頭部外傷、腦震盪等。
    嗣經檢察官以九十一年偵字一八八八七號提起公訴，業經本院以九十二年度交易
    字第九四號判決拘役五十日確定，按「汽車行駛時，駕駛人應注意車前狀況並隨
    時採取必要之安全措施」；又「汽車行近行人穿越道前，應減速慢行，遇有行人
    穿越時，無論有無交通警察指揮或號誌指示均應暫停讓行人先行通過」，被告駕
    駛汽車未注意車前狀況於行近交岔路口行人穿越道前又未減速慢行，是以見到已
    行至路中心之原告機車無法閃避直接追撞原告機車肇事，被告自應負全部肇事責
    任。為此，原告請求被告給付(一)、醫藥費用（及診斷書費用）：八萬三千七百七
    十五元（原證二、十三）：(二)、工作損失：一百零八萬元（原證三、四、九、十
    ）。(三)、看護費計一十萬七千七百一十二元（原證十一）(四)、精神慰藉金一百萬
    元（原證十二），合計為二百二十七萬一千四百八十七元。並提出：診斷證明書
    一件（原證一）、醫藥費單據一份（原證二）、扣繳憑單一件（原證三）、診斷
    證明書一件（原證四）、相片二幀（原證五）、台北市車輛行車事故鑑定委員會
    鑑定報告一件（原證六）、最高法院九十二年台上字第二二二六號判決一件（原
    證七）、最高法院九十二年台上字第一六一０號判決一件（原證八）、在職證明
    書一件（原證九）、診斷證明書一件（原證十）、證明書一件（原證十一）、診
    斷證明書一件（原證十二）、診斷證明書收據一件（原證十三）、姚富春筆錄一
    件（原證十四）、被告筆錄一件（原證十五）、被告筆錄一件（原證十六）、汽
    車煞車距離及反應距離表（原證十七）、行車速度對照表一件（原證十八）為證
    。求為判決：
    (一)、被告應給付原告二百二十八萬九千五百三十五元及自起訴狀繕本送達翌日起
        至清償日止按年息百分之五計算之利息。
    (二)、原告願供擔保請准宣示假執行。
二、被告則以：九十一年三月十五日原告騎乘機車沿堤頂大道由西向東行駛至基湖路
    交岔路口時，竟疏未注意被告駕駛車輛直行接近之對向車前狀況，在未採取必要
    之安全措施下，貿然左轉而未讓被告之直行車先行，按斯時被告所駕駛系爭汽車
    已進入路口，原告欲左轉穿越對向車道，進入被告車道，自應依路交通安全規則
    第一０二條第一項第六款「轉彎車應讓直行車先行」，詎原告並未遵照交通規則
    讓原告直行車先行，方始肇禍，被告信賴原告應會遵守此規定，基此「信賴原則
    」被告應無過失；且台北市車輛行車事故鑑定委員會之鑑定意見，亦認「原告駕
    駛其輕機車：轉彎車未讓直行車先行」，是原告確有過失至明為明確。至原告指
    稱其超速乙節，並非事實，並經本院刑事法官調查、審理後，認定被告並無超速
    情形無訛。另原告請求之各項損害賠償金額，並非實在，且有不當，其中：(一)醫
    藥費部分：三軍總醫院收據NO.00000000金額三萬一千四百七十七元，非原告住
    院期間（三軍總醫院），故此醫藥費用自應扣除，原告提出之醫藥費收據（原證
    二）其中有關電話費、證明費共計七百八十五元，非醫藥費用，亦應扣除。是原
    告因本件所支出之醫藥費用應僅三萬八千零八十四元。(二)工作損失十八個月薪資
    部分，原告提出之扣繳憑單僅載明係九十一年三月至九十一年四月之所得九萬元
    ，與原告主張不符。並否認原告提出「在職證明書」（原證九）、「證明書」（
    原證十一）之實質真正；又原告主張十八個月無法工作，惟三軍總醫院之診斷證
    明書僅載「宜休養一個月，門診追蹤治療」，是原告此部分請求，顯乏所據。(三)
    看護費部分：證人甲○○為原告之胞姐，其所為證詞顯非可採。(四)精神慰藉金部
    分，被告係高中畢業，原任職公司事務機（如傳真機、影印機）之修護技術人員
    ，月薪約三萬元左右，因本件車禍事件，現失業中，是原告請求顯屬過高等語，
    資為抗辯。並提出：八十八年台上字第六九六號（被證一）、九十一年台上字第
    六０七七號判決（被證二）、中山分局交通分隊道路交通事故補充資料（被證三
    ）、九十一年七月十日偵訊筆錄（被證四）、九十年台上字第二四六七號（被證
    五）：最高法院九十一年台上字第四九三八號判決（被證六）為證。
三、本件原告主張被告於九十一年三月十五日十三時十分許，駕駛系爭汽車，沿台北
    市中山區○○○道，由東向西行駛，與被告駕駛系爭機車相撞，致原告人車倒地
    ，並為此受有右側肱骨頸骨折、右側脛骨高丘第二度開放性骨折、頭部外傷、腦
    震盪等傷害，嗣經原告提出告訴，業經本院判決被告拘役五十日確定乙節，有原
    告提出之診斷證明書一件（原證一）及本院九十二年度交易字第九四號刑事判決
    書一件在卷可參，復為被告所不爭，原告前揭主張自堪為可採，惟被告以前揭詞
    置辯，是本件厥有爭執者，乃：(一)、被告就本事故之發生是否有過失？(二)、原告
    就本件事故之發生是否與有過失？過失比例為何？(三)、原告是否因此受有損害？
    損害額若干？（見本院九十三年一月十三日言詞辯論筆錄）玆述如下：
  (一)、經查，原告主張被告於前揭時地原應注意車前狀況，隨時採取必要安全措施，
      且依當時為日間自然光線、路面無障礙無缺陷、視距良好之情形，亦非不能注
      意，竟疏未注意，而撞及適從沿堤頂大道由西往東行駛之駕駛系爭機車之原告
      ，此使原告人、車倒地，並因此受有頭部外傷、右側近端肱骨骨折、右側脛骨
      開放性骨折之傷害乙節，業經被告於警訊時坦承不諱，並有道路交通事故調查
      報告表、補充資料表、談話紀錄表、台北市政府警察局交通警察大隊事故分析
      研判表、交通事故現場照片、三軍總醫院附設民眾診療服務處診斷證明書、自
      首調查表在卷可稽。按汽車行駛時，駕駛人應注意車前狀況，並隨時採取必要
      之安全措施，道路交通安全規則第九十四條第三項定有明文，被告本應注意前
      揭規定，且依當時為日間自然光線、路面無障礙物無缺陷、視距良好之情形，
      亦非不能注意，竟疏未注意告訴人所騎乘機車已進入交岔路口之車前狀況、且
      未採取必要之安全措施即貿然直行，致兩車發生碰撞，其有過失甚明；且此過
      失與原告受有頭部外傷、右側近端肱骨骨折、右側脛骨開放性骨折等傷害之間
      ，亦有相當因果關係，是原告謂被告就本件事故確有過失乙節，即為有據。
  (二)、至原告另稱被告有超速行駛過失云云，固有其提出台北市車輛行車事故鑑定委
      員會鑑定意見書（原證五）、姚富春筆錄（原證十四）、本院刑事案件被告筆
      錄（原證十五、十六）、汽車煞車距離及行車速度對照表（原證十七）在卷為
      佐，惟為被告所否認，觀之原告提出之證人即處理本件交通事故之員警姚富春
      於刑事庭九十二年五月十六日結證稱「（檢察官問：當天現場有沒有煞車痕跡
      ？）答：沒有煞車痕跡，但有很多碎片」「（檢察官問：刮地痕多長？）答：
      二十四米」等語，按證人姚富春為處理交通事故之員警，其本於專業知識已明
      確證稱「沒有煞車痕」，顯見刮地痕與煞車痕並不相同。從而，原告以車禍現
      之刮地痕長度，而依「一般公路汽車煞車距離、行車速度對照表」換算行車速
      度，即容有誤解，而不足採；又觀之被告刑事案件筆錄（原證十五），其固自
      承有煞車痕云云，惟被告抗辯其於事故發生當時，心神已然大亂，且其無從分
      辨煞車痕或刮地痕之不同，應依專門處理交通事故之證人姚富春之認知當較被
      告正確等語，亦非無據，應為可採。況依「汽車行駛距離及反應距離一覽表」
      （同原證十七）：「時速」：五十公里時，「每秒鐘行駛距離」為十三點八九
      公尺，「反應距離」為十點四公尺，合計二十四點二九公尺，則依前揭「汽車
      行駛距離及反應距離一覽表」換算行車速度，亦在五十公里之內，此外，原告
      即未能舉證證明被告是否有超速乙節為真實，是被告抗辯其並未超速等語，即
      堪採信。又原告於刑事告訴中，亦一再指述被告有超速情形，惟經本院刑事庭
      法官調查審理後，亦認「無其他積極證據足以證明其（即被告）車速之情形下
      ，自不能逕為不利於被告之（超速）認定。」（見本院九十二年度交易字第九
      四號刑事判決書理由第二點第(三)點），亦與本院同此認定，併附此敘明。
  (三)、按「不法侵害他人之身體或健康者，對於被害人因此喪失或減少勞動能力或增
      加生活上之需要時，應負損害賠償責任。」民法第一百九十三條第一項定有明
      文。查被告不法侵害原告之身體，既經認定，已如前述，則被告對於原告因而
      所受之損害，自應負損害賠償責任。原告請求被告賠償費用，是否應予准許，
      分述為次：
    1.醫療費用八萬三千七百七十五元部份：有其提出醫藥費單據一份（原證二）及
      診斷證明書收據一件（原證十三）為據，其中醫藥費收據（原證二）其中有關
      電話費一百五十九元，非醫藥費用，與被告賠償責任無關，不應准許。至診斷
      書費用如係被害人為證明損害發生及其範圍所必要之費用，應納為損害之一部
      分，得請求加害人賠償（最高法院九十一年台上字第一六一０號判決參照，原
      證八），查原告請求本件診斷證明書費用，核屬證明損害發生及其範圍所必要
      之費用，則揆諸前開說明，原告自得請求，被告抗辯應予扣除，應無可採。共
      計八萬三千六百一十六元。
    2.工作損失一百零八萬元部分：原告主張受傷後，須十八個月時間乃得以恢復工
      作，有原告提出之診斷證明書一件（原證四）在卷可參，本院復經依被告聲請
      函詢國防大學醫學院三軍總醫院所為「原告傷勢預計恢復工作十八個月時間」
      證明之相關依，亦經該醫院於九十二年十二月廿六日函覆本院明確，此有國防
      大學醫學院三軍總醫院九十二年十二月廿六日集逵字第○九二○○二五三七一
      號函在卷可考，被告空言否認，即無可採。又原告主張其每月薪資六萬元乙節
      ，固有其提出扣繳憑單一件（原證三）、在職證明書一件（原證九）以供本院
      審酌，惟悉為被告否認在卷，且查證人即森林家族國際貿易有限公司董事長甲
      ○○（亦為前開在職證明書之制作人）到庭證稱：其為原告之姐，原告車禍受
      傷前，擔任店長職務，薪資六萬元，前一任店長係林美子，基本薪資為一萬五
      千元，包括獎金大約每月薪水二萬元，原告二月十八日到職，三月一日起薪，
      三月十五日出車禍，車禍後無法工作沒有收入，當時，原告沒有經濟來源，所
      以經股東會決議才加發半個月薪水給原告等語（見本院九十三年一月十三日言
      詞辯論筆錄）；是被告抗辯森林家族國際貿易有限公司董事長為甲○○，為原
      告之姐，且與原告同住，原告為高中畢業，其以前開「在職證明書」主張受傷
      前月薪為六萬元並據以計算工作損失，該證明書制作人（即甲○○）顯與原告
      具有特殊情誼外乙節，即非無據。按「評價被害人勞動能力減少之價值，應以
      其能力在通常情形下可能取得之收入為標準。其金額應就被害人受傷害前之身
      體健康狀態、教育程度、專門技能、社會經驗等方面酌定之，不能以一時一地
      之工作收入為準」（最高法院九十年台上字第二四六七號判決意旨參照，被證
      五），本院審酌原告於事故發生時係擔任零售業店長職務，前任店長月薪僅兩
      萬元，是依此計算原告請求工作損失應為三十六萬元（計算式：20000×18＝
      360000）圍內者，即應予准許，逾此數額之請求，即應予駁回。
    3.看護費計一十萬七千七百一十二元部分：原告主張其因車禍受傷嚴重在醫院住
      院治療及出院後，自九十一年三月十六日至九十一年十月五日止，僱請菲傭
      MAN GIN看
      十二元乙節，固有其提出證明書一件（原證十一）為憑，惟證人即原告之姐甲
      ○○亦到庭證稱「在原告受傷期間，我們家原先聘用的菲傭就幫忙照顧原告，
      我們每個月要給付菲傭二萬元左右的薪資。原本菲傭是以幫傭的名義聘請，照
      顧我的小孩、奶奶及媽媽」等語（見前揭言詞辯論筆錄），是被告抗辯原告六
      個月給付菲傭107712元，即每月給付17952元，近一萬八千元，與證人所稱二
      萬元相近，若該六個月間菲傭薪資全部由原告支付，則證人甲○○於上開六個
      月期間，其小孩、奶奶及媽媽亦由該名菲傭之照顧，而該菲傭僅於原告受傷期
      間在原先工作範圍內『幫忙』照顧原告，乃原僱用人即證人甲○○本應給付全
      部薪資予菲傭，而原告卻轉而要求被告賠償該全部薪資之支出，並非適當等語
      ，即非無據。從而，本院認前揭原告主張看護費用之一半即五萬三千八百五十
      六元，應予准許，逾此部分，不應准許。
    4.精神慰籍金一百萬元部分：按「不法侵害他人之身體、健康、名譽、自由、信
      用、隱私、貞操，或不法侵害其他人格法益而情節重大者，被害人雖非財產上
      之損害，亦得請求賠償相當之金額。」民法第一百九十五條第一項定有明文。
      查，被告不法侵害原告身體，原告為此受有右側肱骨頸骨折、右側脛骨高丘第
      二度開放性骨折、頭部外傷、腦震盪等傷害，且其受傷骨折經醫院手術開刀，
      將來須再開一次刀取出鋼釘（詳見原告所提診斷證明書），原告謂其遭此意外
      傷害，致行動功能減損，為此經歷傷痛之折磨，造成其生活上及工作上諸多之
      困擾與痛苦，是揆諸前揭說明，其請求被告給付其非財產上之損害賠償，即屬
      有據，是本院斟酌實際情況，及兩造之身分、地位、經濟條件，原告請求被告
      賠償一百萬元，尚嫌過高，應予核減為四十萬元，較屬公允，是原告逾此數額
      請求，即為無理由。
  (四)、再按「損害之發生或擴大，被害人與有過失者，法院得減輕賠償金額，或免除
      之。」民法第二百十七條第一項亦定有明文。經查，被告抗辯右揭時地，原告
      騎乘機車沿堤頂大道由西向東行駛至基湖路交岔路口時，被告所駕駛系爭汽車
      已進入路口，原告欲左轉穿越對向車道，進入被告車道時，未遵照交通規則讓
      原告直行車先行，即貿然左轉而未讓被告之直行車先行，致生本件事故等情，
      有其提出之台北市車輛行車事故鑑定委員會鑑定結果一件（原證五）在卷可憑
      ，本院觀之台北市車輛行車事故鑑定委員會之鑑定意見為「一、丙○○（即被
      告）駕駛Z5-6050號自小客車：『涉嫌超速行駛』。二、乙○○（即原告）駕
      駛DSE-209號輕機車：轉彎車未讓直行車先行」等語，是被告前揭抗辯即應非
      子虛。本院刑事庭法官調查審理後，亦認「告訴人（即本件原告）並未於堤防
      邊暫停，而係駛入內側車道後，直接在前述交岔路口左轉欲進入基湖路。而按
      汽車行駛至交岔路口轉彎時，應讓直行車先行，且應注意車前狀況，並隨時採
      取必要之安全措施，道路交通安全規則第一百零二條第一項第六款、第九十四
      條第三項分別定有明文，此依同規則第二條第一項第二款之規定，於騎乘機車
      時亦有適用，告訴人本應注意前述規定，且亦非不能注意，竟疏未注意被告駕
      駛自用小客車直行接近之對向車前狀況，在未採取必要之安全措施下，貿然左
      轉而未讓被告之直行車先行，對本件車禍之發生，亦同有過失甚明。」（見本
      院九十二年度交易字第九四號刑事判決書理由第二點第(二)點），是被告抗辯原
      告對損害之發生，有民法第二百十七條第一項與有過失規定之適用，應減輕或
      免除被告賠償金額等語，應為可採，爰審酌上述兩造經過及過失情節，認原告
      就上開損害之發生，應負擔五分之二之過失責任，依此比例核計，被告應賠償
      原告之損害金額為五十三萬八千四百八十三元（計算式：83616+360000+53856
      +400000=8 97472，897472 X3/5=538483）。
四、綜上所述，原告依民法第一百八十四條第一項前段規定，請求被告給付五十三萬
    八千四百八十三元，及自起訴狀繕本送達被告翌日即九十二年五月廿二日起至清
    償日止，按年息百分之五計算之利息之部分為有理由，應予准許；逾此部分請求
    ，即屬無據，應予駁回。
五、本案事證已臻明確，兩造其餘主張陳述及所提之證據，均毋庸再予審酌，附此敘
    明。
六、本件原告勝訴部分，兩造均陳明願供擔保，聲請宣告假執行及免為假執行，核均
    無不合，爰分別酌定相當之金額，予以准許，至原告敗訴部分，其假執行之聲請
    亦失所附麗，不應准許。
七、結論：本件原告之訴為一部有理由，一部無理由，依民事訴訟法第七十九條、第
    三百九十條第二項、第三百九十二條第二項，判決如主文。
中　　　華　　　民　　　國　　九十三　　年　　　二　　　月　　二十三　　日
                              民事第五庭法      官  賴劍毅
右為正本係照原本作成
如對本判決上訴，須於判決送達後廿日內向本院提出上訴狀
中　　　華　　　民　　　國　　九十三　　年　　　二　　　月　　二十五　　日
                                        法院書記官  吳芳玉
